臺灣高等法院刑事裁定　　　　　　　　　96年度抗字第1273號
抗　告　人
即　受刑人　甲○○
上列抗告人因聲請減刑及定應執行刑案件，不服臺灣基隆地方法院
中華民國96年7月16日裁定（96年度聲減字第190號），提起抗告
，本院裁定如下：
    主  文
抗告駁回。
    理  由
一、檢察官聲請意旨略以：受刑人甲○○於附表所列日期犯毒品
    危害防制條例等罪，經判處如附表所列之刑確定在案。茲檢
    察官以受刑人所犯附表之罪，其犯罪時間均在民國（下同）
    96年4月24日以前，所犯如附表所列編號第１、２號之罪，
    合於減刑條件，聲請予以減刑，並聲請與附表所列其餘不應
    減刑之犯罪所處之刑，定其應執行之刑。
二、原法院裁定以：查受刑人甲○○於附表所列日期犯施用第一
    級毒品等罪，經判處如附表所列之刑確定在案。然本件附表
    一、二之犯罪時間均係在中華民國96年4月24日以前，且均
    為中華民國96年罪犯減刑條例（下稱減刑條例）第3條第1項
    所列不得減刑之罪。而附表一所列判決均非宣告死刑、無期
    徒刑或逾1年6月有期徒刑，悉合於減刑條件，檢察官據以聲
    請減刑並定應執行刑，於法尚無不合。惟附表二所列之罪宣
    告刑均逾1年6月，依減刑條例第3條規定，應不予減刑，合
    先敘明。次查，刑法第51條定應執行刑之規定雖於94年2月2
    日修正公布，並於95年7月1日施行，然依減刑條例之減刑裁
    定，係按原判決之宣告刑而減之，並非重新判決，故是否准
    於減刑裁定並定應執行刑時，應依原判決時所應適用是否定
    應執行刑之法律規定定之，不生新舊法比較適用之問題。本
    件受刑人甲○○之施用第一級毒品等罪，既均於95年7月1日
    前經本院、臺灣高等法院判處徒刑確定，而附表二所列之罪
    為減刑條例第3條第1項不得減刑之罪，且宣告刑逾1年6月，
    應不予減刑。又數罪併罰之易刑折算標準不同且均已確定者
    ，減刑後合併定執行刑時之易刑折算標準應依刑法第2條第1
    項但書意旨，擇「最有利於受刑人之折算標準」定之，此有
    依法院辦理96年減刑條例案件應行注意事項第34點規定揭諸
    甚明。而定應執行之標準，本於同一法理，自亦擇最有利於
    受刑人之標準定之。再法律上屬於自由裁量之事項，並非概
    無法律性之拘束。自由裁量係於法律一定之外部性界線內（
    以定執行刑言，即不得違反刑法第51條之規定）使法官具體
    選擇以為適當之處理；因此在裁量時，必須符合所適用之法
    規之目的。進一步言，需受法律秩序之理念所指導，此亦即
    所謂之自由裁量之內部性界限。關於定應執行刑，既屬自由
    裁量之範圍，其應受此項內部性界限之拘束，要屬當然（此
    有最高法院80年度台非字第473號判例參照）。本件附表一
    、二所列之罪前業經臺灣高等法院95年聲字1079號裁定定應
    執行刑16年6月確定，而本件附表一准以減刑部分，與附表
    二不得減刑之部分，加總刑期為有期徒刑18年8月，若將其
    應執行之刑定為上開18年8月，反較減刑前所定為重，殊悖
    減刑之目的，自屬違法。因而，本件減刑定應執行刑自不得
    逾16年6月，併此敘明。末如附表所列原確定判決等主文諭
    知沒收部分，均不在減刑範圍以內，應依原確定判決執行。
    經核並無不合。
三、本件抗告意旨雖以：因抗告人原減刑之前，刑期也因數罪併
    罰，經臺灣高等法院95年度聲字第1079號裁定為有期徒刑16
    年6月確定在案；所引用自由裁量之內部性界限，亦屬當然
    ；然聲請人仍具狀祈請就減刑目的而言，是為讓受刑人早日
    獲更生之機會，但今之裁定已讓聲請人成為有名無實的受惠
    者。所謂減刑是政府為讓受刑人有早日重生機會，將其宣告
    刑減半（適用法條），然聲請人未經減刑前之刑期原訂應執
    行之刑為16年6月，獲減刑後其刑期亦相當。今唯再祈貴鈞
    長比照前裁定尋找適用之法條，以便讓具狀人早日獲新生之
    機會云云。惟查，刑法第51條第5款規定：數罪併罰，分別
    宣告其罪之刑，依下列各款定其應執行者：五宣告多數有期
    徒刑者，於各刑中之最長期以上，各刑合併之刑期以下，定
    其刑期。但不得逾三十年（修正前規定為「不得逾二十年」
    ）。原審所定應執刑「有期徒刑壹拾陸年陸月」，並未違反
    上揭規定。抗告意指執前詞指摘原法院裁定不當，並無理由
    ，應予駁回。
四、據上論結，應依刑事訴訟法第412條，裁定如主文。
中　　華　　民　　國　　96　　年　　11　　月　　23　　日
                  刑事第十庭    審判長法　官 楊炳禎
                                      法　官 李春地
                                      法　官 陳博志
以上正本證明與原本無異。
如不服本裁定，應於收受送達後五日內向本院提出抗告狀。
                                      書記官 陳嘉文
中　　華　　民　　國　　96　　年　　11　　月　　27　　日
